臺北高等行政法院判決　　　　　　　　　　　　　　九十二年度訴字第一六八一號
　　　　　　　　　　　　　　　.
　　原　　　告　日商‧三井化學股份有限公司
　　代　表　人　甲○○○
　　訴訟代理人　林志剛律師
　　　　　　　　丙○○專利代.
　　被　　　告　經濟部智慧財產局
　　代　表　人　蔡練生（局長）
　　訴訟代理人　乙○○
右當事人間因發明專利申請事件，原告不服經濟部中華民國九十二年二月十四日經訴
字第○九二○六二○三五二○號訴願決定，提起行政訴訟，本院判決如左：
　　主  文
原告之訴駁回。
訴訟費用由原告負擔。
　　事  實
一、事實概要：原告於民國（下同）八十五年十月十二日以「盒中袋子用之聚乙烯樹
    脂內容器、使用該內容器之包裝、以及運送液態物質之方法」向被告（原經濟部
    中央標準局，八十八年一月二十六日改制為經濟部智慧財產局）申請發明專利，
    經被告編為第00000000號予以審查，不予專利。原告不服，申請再審查
    ，案經被告於九十一年八月八日以（九一）智專三（四）○一○二四字第○九一
    八七○○一二一六號專利再審查核駁審定書為仍應不予專利之處分。原告不服，
    提起訴願，遭決定駁回，遂提起行政訴訟。
二、兩造聲明：
　　(一)原告聲明（原告經合法通知，未於言詞辯論期日到場，據其以前陳述及書狀所
      載）：
      1.訴願決定及原處分均撤銷。
      2.被告應為准予系爭專利之處分。
      3.訴訟費用由被告負擔。
　　(二)被告聲明：
      如主文所示。
三、兩造之爭點：
    本件系爭案是否有違核駁審定時專利法第二十條第二項進步性之規定，不具發明
    專利之要件？
　　(一)原告主張（原告經合法通知，未於言詞辯論期日到場，據其以前陳述及書狀所
      載）：
    　1.原處分有下列可議之處：
        (1)原處分違反專利法第四十條第二項應先行通知之規定。
          原處分所引證之JP-A-6-65443和JP-A-6-9724兩案，從未在本案審定前之
          任何一次來文中提及。顯見原處分違反專利法第四十條第二項應先行通知
          之規定，而損及原告在再審查程序中應享有之審級利益。（台北高等行政
          法院九十年度訴字第四五二號判決第十一頁至第十二頁有關「違反應先行
          通知之規定」的闡釋）。
        (2)原處分違反專利法第三十九條第一項無不予專利之理由時，應予專利之規
          定。
          原處分之核駁理由，僅及於本案申請專利範圍第一、二項之「內容器」發
          明，而未及於第三項之「包裝」及第四項之「重覆運送方法」等發明，顯
          示原處分對第三項及第四項沒有核駁理由而未准予專利，已違反專利法第
          三十九條第一項規定（台北高等行政法院九十年度訴字第五六七八號判決
          第三十六頁至第三十九頁有關「處分理由不備之違法」的闡釋）。
        (3)原處分違背「專利審查基準」的規定。
          「專利審查基準」第五節「審查上應注意事項」第一段規定：「進步性之
          審查不可逕用申請人引證的關聯性最深的先前技術據以核駁」。原處分所
          引證之JP-A-6-65443和JP-A-6-9724兩案，係直接援引本案說明書中所引
          證的關聯性最深的先前技術，顯示原處分違背上述「專利審查基準」的規
          定。
        (4)原處分認定事實違反論理法則。
          被告在再審查核駁審定理由第（二）點中，既認知其引證之JP0-000000、
          WO 95/10566、EP 0000000等引證案都沒揭示有如本案所提出之「乙烯共
          聚物Ｔｍ值與密度之關係式」，而該關係式又為乙烯共聚物之一重要的性
          質指標。且任何一種乙烯共聚物均須由其性質來加以界定，則在引證案不
          知其性質之下，說引證案已揭示相同於本案之乙烯共聚物〔Ａ〕，實不合
          論理法則，顯見純屬臆測之詞。尤其是被告所言，係建立在「如（果）」
          的假設性推論基礎上，更不合理。
        (5)原處分認定本案不具進步性，乃違背客觀的重要技術事實。
          本案在申請專利範圍第一項中，明確的指出，所用之乙烯共聚物〔Ａ〕係
          使用金屬雙環戊二烯（metallocene）催化劑所製備者，並具有若干特定
          的性質條件。藉由使用此等特定的乙烯共聚物，才能改善熱穩定性（heat
          stability）、模塑性（moldability）、抗成塊性（anti-blocking
          resistance）、抗針孔性（anti-pinhole properties）、抗撓曲性（
          flex resistance）。如此，本案的內容器可經重覆地充填流體物質並排
          空，且可自身摺疊大約90000次而不失效。因而藉由使用本案之內容器，
          可以降低貯存及運送的成本。
          至於原處分所引用之下列引證案，實不足以認定本案不具進步性之理由如
          下：
          JP 0-000000：固然此引證案亦為一種用於盒中袋子之內容器，但其僅
            提到其內容器係得自一摻合線型聚乙烯和低密度聚乙烯所得之樹脂混合
            物，完全沒有提到如本案使用金屬雙環戊二烯（metallocene）催化劑
            。再者，該JP 0-000000也完全沒有任何揭示有關適用於盒中袋子內容
            器的線型聚乙烯所具之諸般特定性質。亦即，該JP 0-000000完全沒有
            教示內容器之壁係由具有３０至１０００微米厚度，亦未具有如本案申
            請專利範圍第一項所述之性質之薄膜所形成。
          WO 95/10566：其所揭示者為袋狀（pouches）物，完全不同於盒中袋子
            用之內容器。故此引證案完全沒有揭示任何關於適用於盒中袋子內容器
            的乙烯共聚物所具有之諸般特定性質。
          EP 0000 000：其所揭示者為一重量級（heavy-duty）包裝袋。但是該
            重量級包裝袋並不同於盒中袋子用之內容器。盒中袋子用之內容器須經
            一再重覆的使用，因此必須具有如本案申請專利範圍第一項所揭示之特
            定的壁性質（wall-properties）。因此引證案完全沒有揭示任何關於
            適用於盒中袋子內容器的乙烯共聚物所具有之諸般特定性質。
          另被告至再審查核駁審定書才提出之JP-A-6-65443和JP-A-6-9724，也
            完全沒有揭示任何關於盒中袋子用之內容器。當然也同樣完全沒有揭示
            任何關於適用於盒中袋子內容器的乙烯共聚物所具有之諸般特定性質。
            如該內容器之壁係由具有３０至１０００微米厚度，且具有下列性質之
            薄膜所形成：
            Ａ、成塊力小於１﹒０克／公分。
            Ｂ、用傑伯撓曲測試器將２０００次之重覆扭轉施至薄膜上後，於２０
　　　　　　　　﹒５公分×２８﹒０公分面積內產生之針孔數不超過２個。
　　　　　　Ｃ、根據ＪＩＳＰ－８１１５測得之撓曲數不小於９０，０００次。
          由於上述之JP 0-000000所屬的技術領域為盒中袋子用之內容器，完全
            不同於該WO 95/10566、EP 0 000 000、JP-A-6-65443和JP-A-6-9724。
            因此熟習上述之WO 95/10566、EP 0 000 000、JP-A-6-65443和JP-A-6-
            9724等五件之技藝人士，並沒有任何理由或動機去結合JP 0-000000與W
            O 95/10566及/或EP 0 000 000及/或 JP-A-6-65443及/或JP-A-6-9724
            。更何況上述之JP 0-000000、WO 95/10566、EP 0 000 000、JP-A-6-6
            5443和JP-A-6-9724等五件引證案，均完全沒有揭示任何關於適用於盒
            中袋子內容器的乙烯共聚物所具有之諸般特定性質。由此可見，本案非
            為熟習該引證案之技術者所能輕易完成，而具有進步性。
          又依據「專利審查基準」規定之有關進步性的判斷：「組合所需之文獻
            為不同的文獻者，其數量愈多，通常視為非輕易完成」、「組合二件或
            二件以上之文獻內容後，與申請專利發明之必要的技術內容，在本質上
            無法相切合時，則此等文獻之組合，通常視為非能輕易完成」。更顯示
            本案非為熟習該引證案之技術者所能輕易完成，而具有進步性。
        (6)查歐洲專利局對於發明是否為技術人士所能輕易完成而具有進步性，其審
          查及判斷標準一向較為嚴格，乃為各國所皆知者。而本案在歐洲的對應申
          請案，業經歐洲專利局參酌過被告所引證之JP0-000000、WO 95/10566、
          EP 0000000、JP-A-6-65443及JP-A-6-9724等五件引證案之後，仍然准予
          專利，公告號為EP 0 000 000 B1，足證本案確實具有進步性。
      2.原告對被告之答辯，所提出之補充訴訟理由。
        (1)綜觀被告之此次答辯及再審查審定的內容，原告發覺原來被告之核駁及答
          辯論點，一直逗留在本案所使用之「乙烯共聚物〔Ａ〕」為習知的。對於
          本案所使用之「乙烯共聚物〔Ａ〕」為習知的，本案並未予否認，因為本
          案之技術特徵並不僅在於「乙烯共聚物〔Ａ〕」，這從原告在起訴狀之起
          訴理由五之‧‧‧，特別指明「本案所使用之乙烯共聚物〔Ａ〕，雖然是
          習知的。然而因習知技藝從來沒有教示如何使用該特定性質的乙烯共聚物
          〔Ａ〕來製造盒中袋子用之內容器，而本案所用之乙烯共聚物〔Ａ〕係使
          用金屬雙環戊二烯（metallocene）催化劑所製備者，且具有若干特定的
          性質條件。藉由使用該等特定的乙烯共聚物，乃獲致出人意外的優異功效
          ，而得以改善熱穩定性（heat stability）、模塑性（moldability）、
          抗成塊性（anti-blocking resistance）、抗針孔性（anti-pinhole
          properties）以及抗撓曲性（flex resistance），故本案具有進步性」
          。
        (2)亦即，本案之技術特徵並不僅在於乙烯共聚物〔Ａ〕，而是同時配合高壓
          低密度聚乙烯之組成，以及該兩者之含量比例，且內容器之壁係由具有
          ３０至１０００微米厚度，並具有如本案申請專利範圍第一項所述之性質
          之薄膜所形成者。且事實上，如原告起訴狀理由所述，JP 0-000000所屬
          的技術領域為「盒中袋子用之內容器」，完全不同於該WO 95/10566、EP
          0 000 000、JP-A-6-65443和JP-A-6-9724的技術領域。因此熟習上述之WO
          95/10566、EP 0 000 000、JP-A-6-65443和JP-A-6-9724等四件之技藝人
          士，並沒有任何理由或動機去各別的或組合二件以上的上述四件引證案，
          去結合JP 0-000000。更何況上述之JP 0-000000、WO 95/10566、EP 0
          000 000、JP-A-6-65443和JP-A-6-9724等五件引證案，均完全沒有揭示任
          何有如本案之適用於盒中袋子內容器的乙烯共聚物所具有之諸般特定性質
          ，根本就無法製作出如本案之盒中袋子用之內容器。
        (3)由此可見，被告在其行政訴訟答辯最後認為「以WO 95/10566、
          EP 0 000 000、JP-A-6-65443 和 JP-A-6-9724任一件之專利案之聚乙烯
          樹脂組成物做為特開平JP 0-000000盒中袋子之材料，製作盒中袋子用之
          聚乙烯樹脂內容器」，來否定本案之進步性，顯然毫無根據。假若本案之
          內容器如被告上面所言那麼容易製成的話，為何歐洲專利局之審查官在閱
          讀過JP 0-000000、WO 95/10566、EP 0 000 000、JP-A-6-65443 和
          JP-A-6-9724之專利說明書後，都沒發現而仍准予本案發明之歐洲申請案
          專利呢，這未免太貶低了歐洲專利局審查官之專業知識罷。
      3.綜上可知，本案確具有進步性，被告之答辯實無理由，原處分及維持原處分
        之訴願決定實難謂無違法可議之處。請判決如訴之聲明。
　  (二)被告主張：
      1.本案係關於「盒中袋子用之聚乙烯樹脂內容器、使用該內容器之包裝、以及
        運送液態物質之方法」之申請，其請求內容主要如：九十一年七月三十日申
        請專利範圍第一項所揭示：一種供盒中袋子用之聚乙烯樹脂內容器，其係由
        含有一乙烯共聚物[Ａ]之聚乙烯樹脂所形成，該乙烯共聚物[Ａ]係為將乙烯
        與3至20個碳原子之α-烯烴於金屬雙環戊二烯催化劑存在下共聚合而得，且
        具有下列性質：（i）共聚物[Ａ]為乙烯與具3至20個碳原子之α-烯烴之共
        聚物；（ii）密度在0.880至0.960克／立方公分之範圍；（iii）熔體流動
        速率（MFR,ASTM D1238-65T,190℃,2.16 公斤之負載）在0.01至20克／10分
        鐘之範圍；（iv）藉差示掃描量熱器（DSC）所測得之吸熱曲線之最高尖峰
        位置之溫度（Tm（℃））與密度（d（克／立方公分））乃滿足下列之關係
        ：Tm＜400 x d-250，其中，該內容器之壁係由具有30至1000微米厚度，且
        具有下列質之薄膜所形成：（i）成塊力小於1.0克／公分（ii）用傑伯撓曲
        測試器將2000次之重覆扭轉施至薄膜上後，於20.5公分x 28.0公分面積內產
        生之針孔數不超過2個；及（iii）根據JIS P-8115測得之撓曲數不小於
        90,000 次。
        申請專利範圍第三項「一種供貯存及運送液態物質之可再利用之包裝」、第
        四項「一種使用相同容器重覆運送液態物質之方法」係為申請專利範圍第一
        項之應用。
        本案說明書內容及實施例實際則係揭示由二種聚乙烯樹脂混合製成之組成物
        、盒中袋子，其性質如實施例表，該二種聚乙烯樹脂之一是本案申請專利範
        圍第一項所述之「由乙烯與3至20個碳原子之α-烯烴於金屬雙環戊二烯催化
        劑存在下共聚合而得之乙烯共聚物」，另一是「低密度聚乙烯、高密度聚乙
        烯、或其他由乙烯與3至20個碳原子之α-烯烴於金屬雙環戊二烯催化劑存在
        下共聚合而得之乙烯共聚物」。
      2.經查本案中文說明書第六頁第二十四行至第七頁第五行說明：乙烯共聚物「
        其為乙烯與3至20個碳原子之α-烯烴之共聚物」，其具有特定密度，特定熔
        體流動速率（MFR）及藉差示掃描量熱器（DSC）所測得之吸熱曲線之最高尖
        峰位置之溫度（熔點，Tm）與密度（d）間之特定關係。而使用單一位址聚
        合催化劑 (本案所述之「金屬雙環戊二烯催化劑」，或如WO0000000說明書
        第四頁第三十五行至三十八行之說明)聚合製得之乙烯共聚物更是具此性質
        ，為業界所熟知（如本案說明書第二十九頁所記載之原告所有之特開平
        6-65443及6-9724專利案，揭示該二案聚乙烯樹脂組成物之Tm＜400 x d -
        250之內容，可充分補充、說明）。
      3.特開平0-000000揭示由聚乙烯製成之盒中袋子（本案中文說明書第六頁第十
        七行至二十三行說明特開平0-000000係本案先前技術之一）；WO0000000說
        明書、實施例、申請專利範圍揭示一聚乙烯樹脂組成物、薄膜及以該薄膜用
        於盛裝流動物質之袋狀物；歐洲EP735090（原告所擁有之專利案）說明書、
        實施例及申請專利範圍揭示使用與本案相同之觸媒、材料聚合出如本案之樹
        脂且與其他聚乙烯樹脂形成組成物，製成薄膜材料供作包裝袋之用；
        WO0000000、歐洲EP735090專利案，皆已揭示該案聚乙烯樹脂組成物可供製
        成薄膜材料及作各種包裝袋之用；本案與引證案都是揭示由聚乙烯樹脂形成
        組成物製成「袋子」，以WO0000000、歐洲EP735090任一件之專利案之聚乙
        烯樹脂組成物做為特開平0-000000盒中袋子之材料，製作盒中袋子用之聚乙
        烯樹脂內容器，係為熟悉該項技術者所能輕易思及、完成者。
      4.特開平0-000000揭示由密度0.910至0.915克／立方公分、熔體流動速率
        （MFR）在0.5至1.5之聚乙烯，與密度0.917至0.921克／立方公分、熔體流
        動速率（MFR）1.0至2.0之低密度聚乙烯混合製成之盒中袋子，其性質不但
        在本案所請之範圍內，與本案實施例所用之聚乙烯樹脂之性質更是相近；
        WO0000000揭示盛裝流動物質之袋狀物，該袋狀物係由至少二種聚乙烯樹脂
        混合之組成物（密度是0.88至0.93克／立方公分、熔體流動速率（MFR）是
        0.3至5）製得，該至少二種聚乙烯樹脂之一是「由乙烯與4至20個碳原子之
        α-烯烴於單一位址聚合催化劑存在下共聚合而得之乙烯共聚物」，密度是
        0.88至0.91克／立方公分，熔體流動速率（MFR）是0.5至1.5，其他是「低
        密度聚乙烯、高密度聚乙烯、或其他由乙烯與4至20個碳原子之α-烯烴於單
        一位址聚合催化劑存在下共聚合而得之乙烯共聚物」，其密度是0.918至
        0.925克／立方公分，熔體流動速率（MFR）是0.5至1.5，因此，WO0000000
        亦已揭示本案技術；歐洲EP735090說明書、實施例及申請專利範圍揭示使用
        與本案相同之觸媒、材料聚合出如本案之樹脂且與其他聚乙烯樹脂形成組成
        物，製成薄膜材料供作包裝袋之用，EP735090所製得之乙烯共聚物之密度是
        0.918至0.935克／立方公分，熔體流動速率（MFR）是0.5至2.0；如上述理
        由二所述「於單一位址聚合催化劑存在下共聚合而得之」該類乙烯共聚物皆
        有其Tm值，不能因未測試其與密度之關係，即說其未具有該特徵，何況本案
        說明書第二十九頁所記載之原告所有之特開平6-65443及6-9724專利案亦已
        揭示該案之樹脂與聚乙烯樹脂組成物可供製成薄膜材料及作各種包裝袋之用
        ，該二案之樹脂與聚乙烯樹脂組成物之Tm＜400 x d -250。雖然特開平
        6-65443及6-9724專利案未引證於被告九十一年六月三日智專三（四）○一
        ○二四字第○九一八二○○二八五○號再審查核駁理由先行通知書內，但因
        本案內容明確，且該二引證與其他引證內容類同，並且是原告所有之專利案
        ，為原告所揭示、內容明確，在此主要係作為補充、輔同其他前案為引證，
        以說明WO0000000、歐洲EP735090應已包括本案Tm＜400 xd -250之特徵；
        WO0000000、歐洲EP735090或特開平6-65443及6-9724任一件之專利案，皆已
        揭示該案聚乙烯樹脂組成物可供製成薄膜材料及作各種包裝袋之用，以WO00
  　　　00000、歐洲EP735090或特開平6-65443及6-9724任一件之專利案之聚乙烯樹
        脂組成物做為特開平0-000000盒中袋子之材料，製作盒中袋子用之聚乙烯樹
        脂內容器，係為熟悉該項技術者所能輕易推及、完成者，又，本案聚乙烯樹
        脂組成物已包括該等前案聚乙烯樹脂組成物之組成，因此本案實已揭示於引
        證案內，為運用先前技藝知識，不具新穎進步性。因此，本案訴訟為無理由
        。
      5.綜上所述，被告原處分並無違法，敬請駁回原告之訴。
　　理  由
甲、程序方面
    本件原告經受合法通知，未於言詞辯論期日到場，核無行政訴訟法第二百十八條
    準用民事訴訟法第三百八十六條各款所列情形，爰依被告之聲請由其一造辯論而
    為判決。
乙、實體方面
一、按凡利用自然法則之技術思想之高度創作，而可供產業上利用者，固得依系爭案
    核駁審定時專利法第十九條暨第二十條第一項之規定申請取得發明專利。惟其發
    明如係運用申請前既有之技術或知識，而為熟習該項技術者所能輕易完成時，仍
    不得依法申請取得發明專利，復為同法第二十條第二項所明定。
二、本件原告於八十五年十月十二日以「盒中袋子用之聚乙烯樹脂內容器、使用該內
    容器之包裝、以及運送液態物質之方法」，向被告申請發明專利，經被告編為第
    00000000號予以審查，認西元一九九二年七月八日公開之日本特開平第
    四─一八九七六九號專利案（下稱引證一）揭示由聚乙烯與低密度聚乙烯混合製
    成之盒中袋子，其性質已包含本案所請之內容；而西元一九九五年四月二十日公
    開之專利合作條約國際註冊ＷＯ第0000000號專利案（下稱引證二）實施
    例所揭示之薄膜亦已揭示本案之薄膜；西元一九九六年十月二日公開之歐洲專利
    第七三五○九○號專利案（下稱引證三）說明書、實施例及申請專利範圍亦揭示
    使用與本案相同之觸媒、材料聚合出如本案之樹脂且與其他聚乙烯樹脂形成組成
    物，製成薄膜材料供作包裝袋之用，如引證三所製得之乙烯共聚物係與本案相同
    ，且所有乙烯共聚物皆有其Tm值，未測試其與密度之關係，即說其未具有該特徵
    並不合理，何況本案聚乙烯樹脂之範圍皆在引證案之範圍內，又本案說明書第二
    十九頁原告所有之西元一九九四年三月八日公開之日本特開平第六─六五四四三
    號專利案及西元一九九四年一月十八日公開之日本特開平第六─九七二四號專利
    案則已揭示本案之樹脂與聚乙烯樹脂組成物可供製成薄膜材料及作各種包裝袋之
    用，本案Tm〈400 x d - 250之內容亦已揭示於該二案內，以引證二、三或日本
    特開平第六─六五四四三號專利案及日本特開平第六─九七二四號專利案之聚乙
    烯樹脂做為引證一盒中袋子之材料，製作盒中袋子用之聚乙烯樹脂內容器，係為
    熟習該項技術者所能輕易推及完成者，故本案實已揭示於引證案內，為運用先前
    技藝知識，不具新穎進步性。雖然日本特開平第六─六五四四三號及第六─九七
    二四號專利案未於被告九十一年六月三日再審查核駁理由先行通知書中作為引證
    資料，但因本案內容明確，且該二專利案與其他引證案內容類同，且其係作為補
    充及並用為引證，故本案依申復說明及申請專利範圍修正本及所有引證資料，審
    認不符法定專利要件，乃為應不予專利之處分。原告不服，依序提起訴願及行政
    訴訟。
三、原告起訴意旨略以：(一)被告於再審查核駁理由先行通知書中並未引用原告所有日
    本特開平第六─六五四四三號及第六─九七二四號專利案作為本案之核駁引證案
    ，從而原告並無機會對上開專利案提出申辯或申復，被告引用該二專利引證案來
    核駁本案，顯已違反專利法第四十條第二項之規定。(二)本案申請專利範圍共有四
    項，而原處分並未提出該申請專利範圍第三項及第四項所請之包裝及方法發明不
    予專利之理由，既然本案申請專利範圍第三、四項未經審查認為有不予專利之理
    由，即應依專利法第三十九條第一項之規定予以專利。(三)原處分所引證之日本特
    開平第六─六五四四三號及第六─九七二四號專利案，係直接援引本案說明書中
    所引證的關聯性最深的先前技術，已違背「專利審查基準」有關：「進步性之審
    查不可逕用申請人引證的關聯性最深的先前技術據以核駁」之規定。(四)本案所使
    用之乙烯共聚物〔Ａ〕雖為習知；惟因習知技藝從未教示使用該特定性質的乙烯
    共聚物〔Ａ〕來製造盒中袋子用之內容器，而本案所使用之乙烯共聚物〔Ａ〕，
    係使用金屬雙環戊二烯催化劑所製備者，且具有若干特定的性質條件，藉由使用
    該等特定的乙烯共聚物，得以改善熱穩定性、模塑性、抗成塊性、抗針孔性及抗
    撓曲性，故本案實具進步性云云。
四、經查，本案係關於「盒中袋子用之聚乙烯樹脂內容器、使用該內容器之包裝、以
    及運送液態物質之方法」發明專利之申請。其請求內容主要如九十一年七月三十
    日申請專利範圍修正本第一項所揭示：一種供盒中袋子用之聚乙烯樹脂內容器，
    其係由含有一乙烯共聚物〔Ａ〕之聚乙烯樹脂所形成，該乙烯共聚物〔Ａ〕，係
    為將乙烯與三至二十個碳原子之α-烯烴於金屬雙環戊二烯催化劑存在下共聚合
    而得，且具有下列性質：(i)共聚物〔Ａ〕為乙烯與具三至二十個碳原子之α-烯
    烴之共聚物；(ii)密度在0. 880至0.960克／立方公分之範圍；(iii)熔體流動速
    率（MFR，ASTM D1238-65T，190℃，2.16公斤之負載）在0.01至20克／10分鐘之
    範圍；(i v)藉差示掃描量熱器 (DSC)所測得之吸熱曲線之最高尖峰位置之溫度
    (Tm(℃)) 與密度 (d(克／立方公分)) 乃滿足下列之關係：Tm〈400 x d - 250
    ，其中，該內容器之壁係由具有30至1000微米厚度，且具有下列質之薄膜所形成
    ：(i)成塊力小於1.0克／公分 (ii)用傑伯撓曲測試器將200次之重覆扭轉施至薄
    膜上後，於20.5公分x 28.0公分面積內產生之針孔數不超過2個；及 (iii)根據
    JIS P- 8115測得之撓曲數不小於90,000次。申請專利範圍第三項「一種供貯存
    及運送液態物質之可再利用之包裝」及第四項「一種使用相同容器重覆運送液態
    物質之方法」係為申請專利範圍第一項之應用。本案說明書內容及實施例則係揭
    示由二種聚乙烯樹脂混合製成之組成物、盒中袋子其性質如實施例表，該二種聚
    乙烯樹脂之一是本案申請專利範圍第一項所述之「由乙烯與三至二十個碳原子之
    α- 烯烴於金屬雙環戊二烯催化劑存在下共聚合而得之乙烯共聚物」，另一是「
    低密度聚乙烯、高密度聚乙烯、或其他由乙烯與三至二十個碳原子之α-烯烴於
    金屬雙環戊二烯催化劑存在下共聚合而得之乙烯共聚物」。而引證一揭示由密度
    0.910至0.915克／立方公分、熔體流動速率 (MFR)在0.5至1.5之聚乙烯，與密度
    0.917至0.921克／立方公分、熔體流動速率 (MFR)1.0至2.0之低密度聚乙烯混合
    製成之盒中袋子，其性質不但在本案所請之範圍內，且與本案實施例所用之聚乙
    烯樹脂之性質更是相近；引證二之說明書、實施例及申請專利範圍揭示一薄膜、
    及以該薄膜用於盛裝流動物質之袋狀物，該薄膜係由至少二種聚乙烯樹脂混合之
    組成物 (密度是0.88至0.93克／立方公分、熔體流動速率 (MFR)是0.3至5)製得
    ，該至少二種聚乙烯樹脂之一是「由乙烯與四至二十個碳原子之α-烯烴於單一
    位址聚合催化劑存在下共聚合而得之乙烯共聚物」，密度是0.88至0.91克／立方
    公分，熔體流動速率 (MFR)是0.5至1.5，其他是「低密度聚乙烯、高密度聚乙烯
    、或其他由乙烯與四至二十個碳原子之α-烯烴於單一位址聚合催化劑存在下共
    聚合而得之乙烯共聚物」，其密度是0.918至0.925克／立方公分，熔體流動速率
    (MFR)是0.5至1.5，單一位址聚合催化劑（引證二說明書第四頁第三十五至三十
    八行）就是本案所述之「金屬雙環戊二烯催化劑」，故引證二亦已揭示本案技術
    ；而引證三之說明書、實施例及申請專利範圍亦揭示使用與本案相同之觸媒、材
    料聚合出如本案之樹脂且與其他聚乙烯樹脂形成組成物，製成薄膜材料供作包裝
    袋之用，引證三所製得之乙烯共聚物係與本案相同，且所有乙烯共聚物皆有其Tm
    值，不能因未測試其與密度之關係，即說其未具有該特徵，況引證三申請專利範
    圍、實施例所揭示之密度是0.918至0.935克／立方公分，熔體流動速率 (MFR)是
    0.5至2.0，引證二說明書、實施例及申請專利範圍揭示之薄膜組成物（密度是
    0.88至0.93克／立方公分、熔體流動速率 (MFR)是0.3至5)，皆在本案聚乙烯樹
    脂，密度0.88至0.96克／立方公分，熔體流動速率 (MFR)0.01至20之範圍內。又
    本案說明書第二十九頁所記載之原告所有日本特開平第六─六五四四三號及第六
    ─九七二四號專利案亦已揭示本案之樹脂與聚乙烯樹脂組成物可供製成薄膜材料
    及作各種包裝袋之用，本案Tm〈400 x d -250之內容亦為該二案所揭示，雖然被
    告九十一年六月三日之再審查核駁理由先行通知書未將該二專利案作為引證資料
    ，但因本案內容明確，且該二專利案與其他引證案內容類同，且為原告所有之專
    利案，主要係作為補充並輔同其他引證案之用，藉以說明引證二、三應已包括本
    案「Tm〈400 x d - 250」之特徵而已，是原告所有上開二日本專利案尚非作為
    核駁本案之關聯性最深的先前技術，原處分自無違專利法第四十條第二項及專利
    審查基準之可言。申言之，引證二、三或原告所有日本特開平第六─六五四四三
    號及第六─九七二四號專利案中之任一件專利案，皆已揭示該案聚乙烯樹脂組成
    物可供製成薄膜材料及作各種包裝袋之用。故以引證二、三或日本特開平第六─
    六五四四三號及第六─九七二四號專利案中之任一件專利案之聚乙烯樹脂組成物
    作為引證一盒中袋子之材料，製作盒中袋子用之聚乙烯樹脂內容器，係為熟悉該
    項技術者所能輕易推及完成者，而本案聚乙烯樹脂組成物已包括該等前案聚乙烯
    樹脂組成物之組成，因此本案實已揭示於各引證案內，為運用先前技藝知識，不
    具進步性。從而，被告認本案有違核駁審定時專利法第二十條第二項之規定，不
    具發明專利之進步性要件，所為應不予專利之處分，洵無違誤，訴願決定予以維
    持，亦無不合。原告起訴意旨仍執前詞，請求撤銷原處分及訴願決定，及命被告
    為准予系爭專利之處分，均無理由，應予駁回。
丙、據上論結，本件原告之訴為無理由，依行政訴訟法第九十八條第三項前段、第二
    百十八條、民事訴訟法第三百八十五條第一項前段，判決如主文。
中　　　華　　　民　　　國　　九十三　　年　　　六　　　月　　二十三　　日
                           臺 北 高 等 行 政 法 院  第一庭
           　　　　　　　　　　　　　　　　　審判長 法　官  徐瑞晃
           　　　　　　　　　　　　　　　　　　　　 法　官  蕭惠芳
           　　　　　　　　　　　　　　　　　　　　 法　官  李得灶
右為正本係照原本作成。
如不服本判決，應於送達後二十日內向本院提出上訴狀並表明上訴理由，如於本判決
宣示後送達前提起上訴者，應於判決送達後二十日內補提上訴理由書（須按他造人數
附繕本）。
中　　　華　　　民　　　國　　九十三　　年　　　六　　　月　　 三十 　　日
            　　　　　　　　　　　　　　    　      書記官  陳清容
